臺灣高等法院高雄分院刑事判決　　　　96年度上訴字第1355號
上　訴　人　臺灣高雄地方法院檢察署檢察官
被　　　告　甲○○
　　　　　　　　　　現在臺灣高雄第二監獄執行
上列上訴人因被告違反毒品危害防制條例案件，不服臺灣高雄地
方法院96年度訴字第1977號中華民國96年6 月1 日第一審判決（
起訴案號：臺灣高雄地方法院檢察署96年度偵字第1791號），提
起上訴（移送本院併辦案號：同署96年度毒偵字第4588號、第47
95號），本院判決如下：
    主  文
原判決撤銷。
甲○○施用第一級毒品，累犯，處有期徒刑壹年。扣案之海洛因
貳包（均含包裝袋，其中壹包驗後淨重零點零壹參公克、另壹包
驗前毛重零點參伍公克）沒收銷燬之。
    事  實
一、甲○○曾於民國91年間犯竊盜罪，經臺灣高雄地方法院判處
    有期徒刑5 月確定，已於92年6 月25日執行完畢。又於93年
    間因施用毒品案件，經同法院裁定送觀察、勒戒後，認有繼
    續施用毒品傾向，再經裁定送戒治處所施以強制戒治，已於
    93年12月15日戒治期滿出監執行完畢，並經臺灣高雄地方法
    院檢察署檢察官為不起訴處分確定。仍不悔改，於強制戒治
    執行完畢5 年內，明知海洛因業經公告為毒品危害防制條例
    第2 條第2 項所列管之第一級毒品，不得非法持有、施用，
    乃因已成癮而無法戒除，於強制戒治執行完畢5 年內，復基
    於施用海洛因之犯意，在高雄縣燕巢鄉○○村○○路5 號住
    處，或高雄縣各不詳處所，以將海洛因置入針筒加水稀釋注
    射血管之方式，反覆密集自96年2 月4 日14時許回溯24小時
    內之某時起（不含公權力拘束期間），平均每天施用1 次，
    最後1 次係於96年5 月1 日11時30分許前之某時，在高雄縣
    燕巢鄉○○路旁樹林內施用。嗣於：(一)96年2 月4 日12時40
    分許，在高雄縣岡山鎮○○街旁，因行跡可疑為警攔查，並
    扣得其持有之海洛因1 包（含包裝袋，驗前淨重0.048 公克
    ，驗後淨重0.013 公克）；(二)96年3 月25日15時許，在高雄
    縣岡山鎮○○路旁，因行跡可疑遭警攔檢盤查，並扣得其持
    有之海洛因1 包（含包裝袋，毛重0.35公克）；(三)96年5 月
    1 日11時30分許，因遭通緝，為警在高雄縣燕巢鄉○○路旁
    緝獲，並發現其甫施用海洛因完畢；均經採尿液送驗結果呈
    嗎啡陽性反應，始悉上情。
二、案經高雄縣政府警察局岡山分局先後報請臺灣高雄地方法院
    檢察署檢察官偵查起訴及移送併案。
    理  由
一、本件被告甲○○（下稱被告）所犯係死刑、無期徒刑、最輕
    本刑為3 年以上有期徒刑以外之罪，已經被告就被訴事實為
    有罪之陳述，經本院聽取當事人之意見後，依刑事訴訟法第
    273 條之1 第1 項之規定，裁定進行簡式審判程序。又本件
    卷內之人證、物證、書證等證據，依同法第273 條之2 規定
    ，不受第159 條第1 項關於傳聞法則規定之限制，依法均有
    證據能力，合先敘明。
二、上揭施用海洛因之犯罪事實，業據被告於本院審理時供認不
    諱，且被告於各次查獲後所採集之尿液，經送檢驗結果，均
    呈嗎啡陽性反應，有各次之毒品案件嫌疑犯尿液採證檢驗對
    照表、台灣檢驗科技股份有限公司濫用藥物尿液檢驗報告在
    卷可稽。而扣案第1 次查獲之粉末1 包（含包裝袋，驗前淨
    重0.048 公克，驗後淨重0.013 公克），送請高雄市立凱旋
    醫院檢驗結果，確屬海洛因成分無訛，有濫用藥物成品檢驗
    鑑定書附卷可稽；第2 次查獲之粉末1 包（含包裝袋，毛重
    0.35公克），據被告所稱亦屬海洛因，雖檢察官於併案前未
    予送驗，然被告以之施用結果，其尿液既檢出嗎啡反應，足
    認應屬海洛因無訛。是被告之自白，應與事實相符，堪認其
    確有施用海洛因之犯行。查被告於93年間因施用毒品案件，
    經臺灣高雄地方法院裁定送觀察、勒戒後，認有繼續施用毒
    品傾向，再經裁定送戒治處所施以強制戒治，已於93年12月
    15日戒治期滿出監執行完畢，有卷附臺灣高等法院被告前案
    紀錄表在卷可稽，足認被告確於強制戒治執行完畢後，5 年
    內再犯毒品危害防制條例第10條第1 項施用第一級毒品罪，
    罪證明確，犯行洵堪認定。
三、按海洛因為毒品危害防制條例第2 條第2 項第1 款所明定之
    第一級毒品，核被告施用海洛因之行為，係犯同條例第10條
    第1 項之施用第一級毒品罪。被告持有海洛因後進而施用，
    其持有之低度行為，應為施用之高度行為吸收，不另論罪。
    又被告雖有多次之施用第一級毒品行為，惟其時間均在95年
    7 月1 日以後，且係因已成癮而無法戒除，乃反覆於短時間
    內密集所為，應屬集合犯之包括單純一罪。公訴人雖僅就被
    告於96年2 月4 日14時許回溯24小時內之某時（不含公權力
    拘束期間）之施用海洛因犯行提起公訴，惟被告其餘各次施
    用海洛因之犯行，與起訴論罪科刑部分，有集合犯單純一罪
    關係，為起訴效力所及，本院自得併予審理。查被告曾於91
    年間犯竊盜罪，經臺灣高雄地方法院判處有期徒刑5 月確定
    ，已於92年6 月25日執行完畢，有臺灣高等法院被告前案紀
    錄表附卷可稽，其於5 年以內再故意犯本件有期徒刑以上之
    罪，應依刑法第47條第1 項規定，論以累犯，並加重其刑。
四、原審據以論罪科刑，固非無見。惟原審僅論及經起訴部分之
    施用海洛因行為，其餘部分則未及審究，自有未洽。檢察官
    上訴意旨，執此而指摘原判決不當，為有理由，自應由本院
    將原判決撤銷改判。爰審酌被告前因施用毒品案件，迭經觀
    察、勒戒及強制戒治後，猶再施用，足見其惡習已深，且戒
    絕毒癮之意志不堅，未能體悟施用毒品對自己、家人造成之
    傷害及社會之負擔，惟念其於犯後坦承犯行，態度尚稱良好
    ，及施用毒品本質上係屬戕害自身健康之行為，尚未直接危
    害他人，反社會性之程度應屬較低，及其施用次數等一切情
    狀，量處有期徒刑1 年。扣案之海洛因，其中1 包（含包裝
    袋，驗前淨重0.048 公克，驗後淨重0.013 公克）、另1 包
    （含包裝袋，毛重0.35公克）；不問屬於犯人與否，應依毒
    品危害防制條例第18條第1 項前段之規定，宣告沒收銷燬之
    ；而毒品包裝於毒品鑑驗後仍包覆毒品，各包裝袋上有微量
    毒品殘留，客觀上已與毒品無法析離，亦應依前揭規定併予
    沒收銷燬之。至於送驗耗費之海洛因，既已滅失不存在，自
    無宣告沒收銷燬之必要。
五、本件被告最後施用海洛因之時間係96年5 月1 日，業已超過
    中華民國96年罪犯減刑條例第2 條規定之犯罪基準日即96年
    4 月24日，不合減刑條件，應併敘明。
據上論斷，應依刑事訴訟法第369 條第1 項前段、第364 條、第
273 條之1 第1 項、第299 條第1 項前段，毒品危害防制條例第
10條第1 項、第18條第1 項前段，刑法第11條、第47條第1 項，
判決如主文。
本案經檢察官蔡國禎到庭執行職務。
中　　華　　民　　國　　96　　年　　7 　　月　　27　　日
                  刑事第五庭    審判長法  官  曾永宗
                                      法  官  任森銓
                                      法  官  王伯文
以上正本證明與原本無異。
如不服本判決應於收受本判決後10日內向本院提出上訴書狀，其
未敘述上訴理由者，並得於提起上訴後10日內向本院補提理由書
狀（均須按他造當事人之人數附繕本）「切勿逕送上級法院」。
中　　華　　民　　國　　96　　年　　7 　　月　　27　　日
　　　　　　　　　　　　　　　　　　　書記官  黎  珍
附錄本判決論罪科刑法條：
毒品危害防制條例第10條第1 項：
施用第一級毒品者，處6 月以上5 年以下有期徒刑。
